【裁判字號】    94,易,1889
【裁判日期】    950208
【裁判案由】    竊盜
【裁判全文】
臺灣高雄地方法院刑事判決              94年度易字第1889號
公  訴  人  臺灣高雄地方法院檢察署檢察官
被      告  乙○
上列被告因竊盜案件，經檢察官提起公訴（台灣高雄地方法院檢
察署94年度偵字第18335 號），本院判決如下：
    主  文
乙○犯夜間侵入住宅竊盜罪，處有期徒刑捌月；緩刑貳年。
    事  實
一、乙○與丁○○係同住高雄縣美濃鎮而結識之朋友，且乙○因
    偶受丁○○之託清掃住家而獲得丁○○一家人之信任，並熟
    知丁○○住家中財物之擺設位置。詎乙○竟基於為自己不法
    所有之竊盜犯意，先於不詳時間持丁○○家中房間之鑰匙委
    託不詳鎖匠打造拷貝相同之鑰匙以方便進入，再於民國94年
    8 月17日夜間6 時35分許，在高雄縣美濃鎮○○路○段257
    號丁○○透天住宅外某處，先以電話向丁○○之子丙○○誆
    騙稱，其受丁○○之託要進家中煮飯打掃，致丙○○不疑有
    他而為乙○開啟大門，乙○即以此方式於同日夜間6 時47分
    許侵入丁○○上揭住宅內，先佯裝打掃，再趁無人注意之際
    ，持上揭拷貝鑰匙，僭入丁○○位於一樓之房間，竊取丁○
    ○所有藏放在床頭櫃上紅色鐵盒內之現金，共計新台幣（下
    同）12萬元得逞。丙○○因見乙○行跡可疑，於丁○○佯裝
    打掃家中之際，先上樓將監視器開啟，嗣丁○○返家經丙○
    ○告知可能遭竊，並由住家監視器得知係乙○所竊，經報警
    處理始查悉上情。乙○事後知悉犯行敗露，遂於翌日上午8
    時許，返還丁○○2 萬元。
二、案經丁○○訴由高雄縣政府警察局旗山分局報告台灣高雄地
    方法院檢察署檢察官偵查起訴。
    理  由
一、訊據被告乙○固坦承於上揭時間進入被害人丁○○之家中行
    竊之事實，惟否認竊得12萬元之多，辯稱：置於丁○○房間
    床頭櫃上鐵盒內之現金一部分係以紙紮捆起來之整疊鈔票，
    另外則係零散的千元鈔，其僅竊取該零散的千元鈔，並未竊
    取該紙紮準起之整疊鈔票，其竊取之零鈔經清點為2 萬元，
    其並未竊取其他10萬元鈔票。是以，本案爭點在於：1.被告
    所竊取之金額究竟係10萬元抑僅2 萬元。2.被告所為是否屬
    刑法第321 條第1 項第1 款「夜間侵入住宅」之加重條件。
    經查：
  (一)證人即被害人丁○○到庭證稱：遭竊當日下午1 時許，其向
    友人陳先生借了25萬元，僅帶15萬現金回家，其間先花用了
    3 萬9 千餘元，餘款11萬餘元中，10萬元係以紙紮捆起之整
    疊鈔票，其餘則係零散的千元鈔，一併放入其房間床頭櫃之
    鐵盒內，鐵盒內除上揭11餘萬元外，另有其自己之零鈔。其
    後來發現鐵盒內遺失了該以紙紮捆起之10萬元鈔票一疊及零
    散之2 萬元千元鈔，共計12萬元，被告當日晚間亦承認有偷
    錢，次日持2 萬元及拷貝鑰匙欲歸還，並請其撤回本案告訴
    。被告另外有向其提及遭竊之10萬元，並表示無力一次償還
    ，是否可先清償5 萬元，其則予拒絕等語（見本院卷第26頁
    至第28頁）。足見被告下手行竊之時，被告置於房間床頭櫃
    上鐵盒內之現金共有12餘萬元，其中以紙紮捆起之整疊千元
    鈔為10萬元，另有2 萬元係零散之千元鈔票。參諸被告亦自
    承於行竊之時，確有見到鐵盒內有一捆千元鈔票，倘被告僅
    竊取2 萬元，並未竊取該整疊之10萬元千元鈔票，為何於事
    跡敗漏後之次日要向被害人丁○○表示有竊取該10萬元鈔票
    ，並表示僅能先償還5 萬元，顯見被告下手行竊之時，確有
    將該以紙紮之10萬元整疊千元鈔票一併竊走。
  (二)此外，依被害人丁○○家中一樓樓梯口之監視器所攝得之錄
    影畫面，經本院當庭勘驗該錄影光碟內容：「畫面時間6 點
    47分41秒被告自客廳走入房間，48分4 秒被告邊點算手中鈔
    票邊將某物丟至垃圾桶，48分16秒時站在客廳在手中點算，
    48分18秒被告又回頭將某物丟至垃圾桶，48分26秒被告第2
    次進入房間，49分9 秒又再出房門，49分14秒被告再回頭進
    入房間，49分16秒被告再出房間並將房門關上走至客廳，49
    分30秒被告走至垃圾桶旁右手伸進垃圾桶，49分34秒被告走
    出客廳離開螢幕。50分11秒被告又進入客廳並關燈離開」，
    有本院勘驗筆錄1 份在卷可查（見本院卷第25頁）。即被告
    自丁○○房間竊得財物、走出房門後，邊走向客廳邊點算所
    竊得之鈔票，其間並2 次將某物品丟棄垃圾桶、數次進出丁
    ○○房間，最後則伸出右手進入垃圾桶內。本院自監視器畫
    面雖無法明確辨認被告係將何物品丟棄至垃圾桶中，被告亦
    辯稱係將丁○○房中之一般垃圾及煙蒂丟至垃圾桶內，惟被
    告至丁○○家中之目的既係在竊取財物，所謂「打掃」、「
    煮飯」不過係被告為進入丁○○家中而對伊子丙○○誆騙之
    託詞（詳下述），且被告2 次自進入丁○○房間後再出房門
    之間，均不到30秒，時間甚短，則衡諸常情，被告絕無再有
    時間再為丁○○清掃房間、亦無可能丟棄垃圾。況倘確如被
    告所言，當時其係丟棄丁○○房內煙蒂等垃圾，則就此種小
    型垃圾，被告逕予丟棄即可，為何離去前仍要將自己右手伸
    進垃圾桶內按壓（上揭監視器時間49分30秒），更罔論丁○
    ○到庭證稱：當日其房內並無垃圾，被告不可能至其房間內
    清掃（見本院卷第28頁）等語，顯見被告丟棄至垃圾桶中之
    物品，絕非煙蒂或其他垃圾。而被告自走出丁○○房門後，
    一面點算手中鈔票、一面將某物品丟棄至垃圾桶內，既如前
    述，可知被告所丟棄者應係綑紮上揭10萬元整疊鈔票之紙紮
    無誤，至被告離去前將右手伸進垃圾桶內按壓，無非係因懼
    怕事跡敗露，欲將該紙紮以其他垃圾掩蓋所為之舉。綜前足
    見被告非但竊取丁○○置於床頭鐵盒中零散之2 萬元千元鈔
    票，更將該以紙紮捆起之整疊10萬元千元鈔票一併竊走。被
    告辯稱僅竊取2 萬元零散之鈔票，未竊走該以紙紮捆起之10
    萬元，無非卸責之詞，不足採信。被告竊取之金額，應為12
    萬元無誤。
  (三)按刑法第21條第1 項第1 款之「夜間侵入住宅竊盜」罪，係
    以「侵入住宅」為其加重要件。所謂「夜間」，參酌刑事訴
    訟法第100 條之3 第3 項之規定，係指日落後，日出前。所
    謂「侵入住宅」，則指未得或違反住居權之人之意思而進入
    其宅內稱之，倘行為人係以詐騙之手段使住居權人之主觀意
    思陷於錯誤而使之進入，與違反該住居權人之意思並無二致
    ，仍屬侵入住宅之行為無疑。經查，證人即被害人丁○○之
    子丙○○到庭證稱：被告行竊當日晚間其在房間裡接獲被告
    來電，被告稱其母丁○○叫她過來掃地煮飯，要其開門，其
    認為與以往情形一樣，便不疑有他開門讓被告進來。之後被
    告先在客廳掃地，其見被告形跡可疑，又想起母親曾說過家
    中金錢遭竊之事，便上樓打開監視器，就看到被告進入其母
    親房間。幾分鐘後，被告在樓下對其喊說要回去了，其便打
    電話給母親丁○○告知此事，但母親卻說從未叫被告到家中
    掃地煮飯等語（見本院卷第30頁至第31頁）。證人即被害人
    丁○○亦證稱：伊在被告行竊當日本來要去聚餐，伊在6 時
    20分許打電話給被告，詢問被告是否要一起去，但被告答稱
    沒有空，伊並未交代被告到家中掃地煮飯等語（見本院卷第
    27頁）。綜前，足見丁○○從未要求被告至家中掃地煮飯，
    被告係為竊取丁○○家中財物，始誆騙當時在家中之有住居
    權人丙○○，稱其母丁○○要他至家中掃地煮飯，致丙○○
    信以為真、主觀意思陷於錯誤狀態，始開門讓被告進入家中
    ，即被告係以違反丙○○及丁○○之意思進入其宅，依上說
    明，自屬「侵入住宅」無疑。再被告於94年8 月17日案發當
    時，使用之行動電話號碼為0000000000號，業據被告於檢察
    官偵查中自承（見偵查卷第10頁）。而被告以所持用之該行
    動電話號碼，於94年8 月17日晚間6 時40分30秒許撥打與被
    害人丁○○之子丙○○持用之0000000000號行動電話，通話
    時間為13秒，亦有偵查卷附丙○○之中華電信行動電話通聯
    資料查詢單1 紙足稽。足見被告係於94年8 月17日晚間6 時
    40分30秒致電丙○○，向其誆騙受其母之託欲進入家中煮飯
    打掃。再依卷附交通部中央氣象局編印之94年日出日沒時刻
    表所載，94年8 月17日之日沒時間係晚間6 時29分，則被告
    於當日晚間6 時40分30秒許撥打電話向丙○○訛騙開門，並
    於6 時47分因丙○○開門而進入被害人丁○○住宅內行竊，
    其侵入住宅之時均在日沒之後，而屬夜間。是以，被告所為
    符合刑法第321 條第1 項第1 款之「夜間侵入住宅」之加重
    條件，即堪認定。
  (四)綜前各節，被告於夜間侵入被害人丁○○住宅房間內，竊取
    丁○○所有之12萬元得手，犯行明確，足堪認定，被告辯稱
    僅竊取2萬元，不足採信，應依法論科。
二、核被告所為，係犯刑法第321 條第1 項第1 款之夜間侵入住
    宅竊盜罪。爰審酌被告並非老朽無法勞動賺取所得，竟不思
    以正當管道獲取財物，行為實屬不當，其犯罪動機亦無可憫
    ，且雖坦承部分犯行，但就竊取金錢金額就為2 萬元或10萬
    元之辯解，始終避重就輕，犯後態度不佳，本應嚴懲。惟念
    及竊得之金額不過12萬元，價值非鉅，且業與被害人達成和
    解，有和解書一紙在卷足稽等一切情狀，量處如主文所示之
    刑，以資懲儆。本院再斟酌被告前未曾受有期徒刑以上刑之
    宣告，有臺灣高等法院被告前案紀錄表附卷可稽，其因一時
    失慮，偶罹刑典，事後已與被害人和解，業如上述，本院認
    被告應已知所警惕，而無再犯之虞，而認對其所宣告之刑，
    以暫不執行為適當，併諭知緩刑二年，以啟自新。
三、據上論斷，應依刑事訴訟法第299 條第1 項前段，刑法第
    321 條第1 項第1 款、第74條第1款，判決如主文。
本案經檢察官甲○○到庭執行職務。
中    華    民    國    95    年    2     月    8     日
              刑事第十四庭審判長法  官  蔡廣昇
                                法  官  林瑋桓
                                法  官  紀凱峰
以上正本證明與原本無異。
如不服本判決，應於收受送達後10日內向本院提出上訴書狀。
中    華    民    國    95    年    2     月    9    日
                                書記官  黃進遠
附錄：中華民國刑法第321條第1項第1款
犯竊盜罪而有左列情形之一者，處 6 月以上、 5 年以下有期徒
刑：
一  於夜間侵入住宅或有人居住之建築物、船艦或隱匿其內而犯
    之者。


司法院資訊處製作；財團法人民間司法改革基金會備份。
